【裁判字號】    92,台上,6674
【裁判日期】    921127
【裁判案由】    偽造文書
【裁判全文】
最高法院刑事判決                              九十二年度台上字第六六七四號
    上  訴  人  甲 ○ ○
                丁 ○ ○
                丙○○○
                乙○○○
右上訴人等因偽造文書案件，不服台灣高等法院中華民國八十九年八月二日第二審判
決︵八十九年度上訴字第一０二一號，起訴案號：台灣板橋地方法院檢察署八十七年
度偵字第一０一三０號︶，提起上訴，本院判決如左：
    主  文
原判決關於甲○○部分撤銷，發回台灣高等法院。
其他上訴駁回。
    理  由
壹、發回︵甲○○︶部分：
本件原判決認上訴人甲○○有其事實欄所載之犯行，因而撤銷第一審諭知甲○○無罪
之判決，改判論處甲○○連續公務員明知為不實之事項，而登載於職務上所掌之公文
書，足以生損害於公眾罪刑。固非無見。
惟查：︵一︶、未經參與審理之法官參與判決者，其判決當然違背法令，刑事訴訟法
第三百七十九條第十三款定有明文。本件依原審審判筆錄記載︵原審卷第一二一頁︶
，參與審理之審判長法官為陳貽男，法官為黃國忠、聶齊桓，而判決書則載為參與判
決之審判長法官為陳貽男，法官為陳憲裕、聶齊桓，其中法官陳憲裕顯係未參與審理
而參與判決，其判決自屬違法。︵二︶、有罪之判決書，就被告主張對其有利之證據
不予採納者，依刑事訴訟法第三百十條第二款之規定，應說明其理由，否則即屬判決
理由不備之違法。原判決認曾國豐︵業經第一審判刑確定︶並未參加重型機車駕照筆
試與圈考︵即路考︶，係由甲○○在考場將已填妥答案及打﹁九十分﹂之答案紙取出
交付康靜怡，於理由欄一、(六)以應係甲○○代曾國豐填寫答案，而取出已打好成績之
答案紙交付康靜怡︵原判決第四頁第十一行至第十四行，第十三頁第十二行至第十五
行︶。然甲○○於原審辯稱該答案紙上﹁曾國豐﹂之姓名與日期之筆跡與其於第一審
審理中當庭書寫之筆跡差異甚大，顯非其所代填等語，而第一審判決即以二者字跡差
異甚大執為有利於甲○○之認定。則此一甲○○主張有利於其之證據，原判決並未說
明何以不予採納之理由，有判決理由不備之違法。︵三︶、上訴期間為十日，自送達
判決後起算，刑事訴訟法第三百四十九條前段定有明文。又對於檢察官之送達，應向
承辦檢察官為之；承辦檢察官不在辦公處所時，向首席檢察官︵檢察長︶為之，亦為
同法第五十八條所明定。本件甲○○經第一審判決無罪，檢察官係於民國八十九年三
月十三日提起第二審上訴，但依第一審判決送達檢察官之送達證書﹁送達時間﹂欄之
記載，送達人加蓋之戳記日期為八十九年一月十八日，而檢察官收受送達加蓋之戳記
日期則為同年三月九日︵原審卷第八頁、第一審卷第二三一頁︶，兩者相距達四十多
天，究竟何者為是？此與判斷檢察官提起第二審上訴已否逾期攸關，原審未查明論列
，亦有可議。以上，或係上訴意旨所指摘，或為本院得依職權調查之事項，應認原判
決關於甲○○部分有撤銷發回更審之原因。原判決理由欄二關於甲○○被訴牽連犯刑
法第二百十四條罪嫌認不構成該罪部分，基於審判不可分之原則，應一併予以發回。
貳、駁回︵丁○○、丙○○○、乙○○○︶部分：
按刑事訴訟法第三百七十六條所列各罪之案件，經第二審判決者，不得上訴於第三審
法院，法有明文。本件上訴人丁○○、丙○○○、乙○○○均經原判決適用刑法第二
百十四條之使公務員登載不實罪論處罪刑，該罪係屬刑事訴訟法第三百七十六條第一
款之案件，既經第二審判決，自不得上訴於第三審法院。丁○○、丙○○○、乙○○
○等三人仍提起上訴，依上開說明，自難認為合法，均應予駁回。
據上論結，應依刑事訴訟法第三百九十七條、第四百零一條、第三百九十五條前段，
判決如主文。
中      華      民      國    九十二    年     十一     月     二十七   日
                              最高法院刑事第十一庭
                                  審判長法官  張  淳  淙
                                        法官  謝  俊  雄
                                        法官  蘇  振  堂
                                        法官  張  春  福
                                        法官  呂  丹  玉
      右正本證明與原本無異
                                              書  記  官
中      華      民      國    九十二    年     十二     月      四      日
                                                                        Ｒ


司法院資訊處製作；財團法人民間司法改革基金會備份。
